臺灣高雄地方法院刑事裁定
111年度毒聲字第707號
聲  請  人  臺灣高雄地方檢察署檢察官
被      告  李紹鎧



上列被告因違反毒品危害防制條例案件，經檢察官聲請送觀察、
勒戒（111年度撤緩毒偵字第104號、111年度毒偵字第1540號）
，本院裁定如下：
    主  文
李紹鎧施用第一、二級毒品，令入勒戒處所觀察、勒戒，其期間
不得逾貳月。
    理  由
一、聲請意旨如附件聲請書所載。　　　　　　　　　　
二、按犯毒品危害防制條例第10條之罪者，檢察官應聲請法院裁
    定，令被告入勒戒處所觀察、勒戒，其期間不得逾2月，毒
    品危害防制條例第20條第1項定有明文。
三、又依毒品檢驗學上之常規，尿液中含毒品成分反應所使用之
    檢驗方法，對於受檢驗者是否確有施用毒品行為之判斷，在
    檢驗學常規上恆有絕對之影響。其以酵素免疫分析或薄層定
    性分析等方式為初步篩檢者，因具有相當程度偽陽性之可能
    ，如另以氣（液）相層析、質譜分析等較具公信力之儀器為
    交叉確認，因出現偽陽性反應之機率極低，核足據為對涉嫌
    人不利之認定。再者，依據西元2018年美國FDA網站公布尿
    液中於施用海洛因、嗎啡後可檢出之時限為1至3天、施用甲
    基安非他命與安非他命可檢出之時限為2至3天，有行政院衛
    生福利部食品藥物管理署民國108年1月21日FDA管字第10890
    01267號函及108年1月31日FDA管字第1089000957號函在卷參
    照，先併予說明。
四、經查：　　
㈠、被告李紹鎧確有以下施用第一級毒品海洛因及第二級毒品甲
    基安非他命犯行：
１、於110年10月15日0時許，在高雄市三民區建國二路某旅館內
    ，以將甲基安非他命置入玻璃球燒烤後吸食煙霧之方式，施
    用甲基安非他命1次乙節，業據被告於警詢及偵查中坦承不
    諱，且其於110年10月15日15時20分許為警採尿送驗結果，
    呈安非他命、甲基安非他命陽性反應，有勘察採證同意書、
    高雄市政府警察局三民第一分局尿液對照表（代號：G000-0
    00號）及正修科技大學超微量研究科技中心110年11月17日
    尿液檢驗報告（原始編號：G000-000號）在卷可佐，足認被
    告上開任意性自白與事實相符（下稱甲案）。
２、於111年4月12日16時46分許為臺灣高雄地方檢察署（下稱高
    雄地檢署）觀護人室採尿人員採集尿液送驗，經台灣檢驗科
    技股份有限公司先以酵素免疫法為初步檢驗，再以氣相層析
    /質譜儀法確認檢驗結果，確呈安非他命、甲基安非他命及
    嗎啡陽性反應，其中安非他命檢出濃度為2,760ng/ml、甲基
    安非他命檢出濃度為>6000（24,360）ng/ml、可待因檢出濃
    度為245ng/ml及嗎啡檢出濃度為441ng/ml，有該公司111年4
    月27日濫用藥物檢驗報告（檢體編號：000000000號）及高
    雄地檢署施用毒品犯尿液檢體監管紀錄表（尿液檢體編號：
    000000000號）在卷可憑。依前揭說明，本件即可排除偽陽
    性反應產生之可能。又被告尿液中所呈現之安非他命、甲基
    安非他命、嗎啡濃度，明顯逾濫用藥物尿液檢驗作業準則第
    18條規定之海洛因陽性判定標準「嗎啡濃度300ng/ml 以上
    」、甲基安非他命陽性判定標準「甲基安非他命500ng/ml，
    且其代謝物安非他命之濃度在100ng/ml以上」甚多，足認被
    告確有於上開採尿時回溯72小時內某時（不含公權力拘束期
    間；聲請意旨記載回溯「96小時」，予以更正），在不詳地
    點，以不詳方式，施用海洛因及甲基安非他命無訛（下稱乙
    案）。被告於偵查中矢口否認，辯稱：可能吸到安非他命的
    二手煙，嗎啡部分我不清楚，可能有喝感冒藥云云。惟依常
    理判斷，若與吸食海洛因、安非他命、甲基安非他命者同處
    一室，其吸入二手菸或蒸氣之影響程度，與空間大小、密閉
    性、吸入之濃度多寡及吸入時間長短等因素有關，且因個案
    而異，又縱然吸入二手煙或蒸氣之尿液可檢出毒品反應，其
    濃度亦應遠低於施用者等情，有行政院衛生署管制藥品管理
    局（已改制為衛生福利部食品藥物管理署）93年7月30日管
    檢字第0930007004號、97年11月11日管檢字第0970011146號
    函分別釋明在案，且為本院承審施用毒品案件職務上所知之
    事項。況且，衛生福利部訂立「濫用藥物尿液檢驗作業準則
    」第18條對於濫用藥物之尿液檢驗，訂有判定陽性反應之標
    準，並非一經檢驗含有甲基安非他命，即判定為陽性反應；
    必須確認檢驗濃度達特定閾值「甲基安非他命500ng/ml，且
    其代謝物安非他命之濃度在100ng/ml以上」者，始判定為陽
    性，已排除對於僅含低量濃度（如誤吸二手菸者）之誤判。
    然而，本件被告之尿液檢體經確認檢驗為：甲基安非他命濃
    度>6000（24360）ng/ml、安非他命濃度2,760ng/ml，已逾
    濫用藥物尿液檢驗作業準則第18條所訂閥值，檢出濃度非低
    ，顯非僅在周圍吸入毒品煙霧可致，足證被告係直接施用甲
    基安非他命毒品，而非如所辯誤吸入他人毒品煙霧所致。復
    以一般經核准上市之藥品，不含毒品成分，被告亦未陳報其
    服用何種感冒藥，均難認被告前揭辯解可信，要屬卸責之詞
    ，委無足採。從而，本件事證已臻明確，被告上開施用海洛
    因及甲基安非他命之事實，洵堪認定。
㈡、被告從不曾因施用毒品，接受觀察、勒戒或強制戒治之執行
    ，有臺灣高等法院被告前案紀錄表在卷可參。揆諸前揭說明
    ，本次應有毒品危害防制條例第20條第1 項規定給予適用觀
    察、勒戒之機會。
㈢、至於被告所為甲案犯行雖前經高雄地檢署檢察官以110年度毒
    偵字第3206號為附命戒癮治療之緩起訴處分，緩起訴期間自
    111年3月2日起至112年3月1日止，惟被告於緩起訴期間，再
    犯乙犯，違背預防再犯之必要命令，經同署檢察官以111年
    度撤緩字第211號撤銷緩起訴處分，被告未聲請再議，撤銷
    緩起訴處分因而確定，有緩起訴處分書、撤銷緩起訴處分書
    、送達證書及臺灣高等法院被告前案紀錄表等件在卷可參。
    然「緩起訴處分之戒癮治療」與「觀察、勒戒或強制戒治」
    之處遇，因法律規定之程序、效果均不相同，已無法等同視
    之，即被告初犯（或觀察、勒戒、強制戒治執行完畢釋放3 
    年後再犯）施用毒品，經為命戒癮治療之緩起訴處分，若遭
    撤銷，檢察官針對該次撤銷緩起訴之施用毒品犯行，或者戒
    癮治療履行完畢，檢察官針對之後施用毒品犯行，均仍應依
    前揭毒品危害防制條例第20條或第23條之規定處理，亦可以
    再為緩起訴，然不得逕行起訴（最高法院110 年度台非字第
    98號判決、110 年度台上字第2096號判決意旨參照）。是被
    告所受之前揭緩起訴處分既遭撤銷，無任何等同受有「觀察
    、勒戒或強制戒治執行」之效果，檢察官對於該次及另次之
    施用毒品犯行聲請觀察、勒戒，亦為適法，併此說明。
㈣、再者，毒品危害防制條例所規定之「觀察、勒戒」程序，係
    針對受處分人所為保安處分，目的在戒除行為人施用毒品身
    癮及心癮，以達教化與治療之目的，其立法意旨在幫助施用
    毒品者戒毒，性質上為一療程，而非懲罰，並屬強制規定，
    除檢察官審酌個案情形，依同條例第24條第1項為附命完成
    戒癮治療之緩起訴處分外，凡經檢察官聲請法院裁定將被告
    送勒戒處所觀察、勒戒者，法院僅得就其聲請審查被告是否
    有施用毒品之行為，以及被告是否為「初犯」或為觀察、勒
    戒、強制戒治執行完畢後「3年後再犯」而為准駁之裁定，
    並無自由斟酌以其他方式替代或得以其他原因免予執行之權
    。又是否給予被告為附命完成戒癮治療之緩起訴處分，屬刑
    事訴訟法第253條之1第1項及第253條之2第1項第6款特別賦
    予檢察官之職權，非法院所得審酌，且此非「觀察、勒戒」
    前置處分，也與被告是否判刑之追訴要件無關，檢察官自無
    義務說明為何不給予被告戒癮治療之緩起訴處分。法院縱使
    審查其裁量有無違法，也僅在卷證資料所示證物中審酌，而
    為最低限度之審查，即此部分為檢察官之裁量，必須予以尊
    重。
㈤、本件聲請書未敘明為何不給予被告戒癮治療緩起訴處分之理
    由（如附件），而依卷證資料所示，被告本件之甲案施用毒
    品犯行，業經檢察官給予戒癮治療緩起訴處分，又在緩起訴
    處分期間內再犯乙案而遭撤銷緩起訴處分，已於前述，可見
    被告其戒絕毒癮之意志不堅、自制力薄弱，有易於取得毒品
    之來源，若再僅以寬鬆之社區性戒癮治療，已難期待其能完
    全戒絕毒癮。是檢察官向本院聲請令被告入勒戒處所觀察、
    勒戒，以監禁式之治療方式，求短時間內隔絕被告之毒品來
    源，務使其專心戒除毒癮，核屬其裁量權之適法行使，形式
    上亦無裁量恣意或濫用之情，於法有據。
五、綜上所述，本件聲請為有理由，應予准許，依毒品危害防制
    條例第20條第1項，裁定如主文。
中　　華　　民　　國　　111 　年　　11　　月　　3 　　日
                  刑事第三庭  法　官  林青怡
【附件】聲請書乙份
以上正本證明與原本無異。
如不服本裁定應於送達後5日內向本院提出抗告狀。
中　　華　　民　　國　　111 　年　　11　　月　　 3　　日
                              書記官  李欣妍